臺灣臺北地方法院行政訴訟判決
111年度交字第189號
原      告  廖家賢  
被      告  臺北市交通事件裁決所

代  表  人  蘇福智  
上列當事人間交通裁決事件，原告不服被告民國111年3月15日北
市裁催字第22-CN0000000號、111年3月15日北市裁催字第22-CN0
000000號裁決，提起行政訴訟，本院判決如下：
    主  文
一、原處分一撤銷。
二、原告其餘之訴駁回。
三、訴訟費用新臺幣300元，由被告負擔新臺幣150元，其餘由原
    告負擔。
四、被告應給付原告新臺幣150元。
    事實及理由
一、程序部分：
    本件係因原告不服被告民國111年3月15日北市裁催字第22-C
    N0000000號、111年3月15日北市裁催字第22-CN0000000號違
    反道路交通管理事件裁決書（下分別稱原處分一、二）而提
    起行政訴訟，核屬行政訴訟法第237條之1第1項第1款規定之
    交通裁決事件，因卷證資料明確，爰依同法第237條之7規定
    ，不經言詞辯論，逕為判決。
二、爭訟概要：
　  原告於110年11月22日晚間8時55分至56分許，駕駛車牌號碼
    000-0000號自用小客車（下稱系爭車輛）行經新北市三重區
    新北大道2段（新北大道高架，下稱系爭地點）處，經民眾
    於同日檢具影片向新北市政府警察局三重分局（下稱舉發機
    關）提出檢舉，舉發機關員警查證後，認原告有「任意跨越
    兩條車道行駛」、「任意以迫近迫使他車讓道、任意迫近迫
    使他車讓道（處車主）」等違規行為，遂於110年12月14日
    、110年12月9日分別製發舉發違反道路交通管理事件通知單
    （下稱舉發通知單一、二）予以舉發。嗣被告審認原告有上
    開違規事實，乃依道路交通管理處罰條例（下稱道交條例）
    第45條第1項第12款、第63條第1項第1款、第43條第1項第3
    款、第4項、第63條第1項第3款、第24條第1項第3款規定開
    立原處分一、二，分別裁處原告罰鍰新臺幣（下同）700元
    ，並記違規點數1點，以及罰鍰19,800元，記違規點數3點，
    並應參加道路交通安全講習，另吊扣汽車牌照6個月，均於1
    11年3月15日送達原告。原告不服，於111年3月23日提起行
    政訴訟。嗣被告經本院送達起訴狀繕本重新審查後，將原處
    分一之罰鍰金額「700元」更正為「600元」，原處分二之罰
    鍰金額「19,800元」更正為「18,000元」，並將更正之裁決
    書均於111年4月21日重新送達予原告。
三、原告起訴主張及聲明：
  ㈠主張要旨：
　　原告當日行駛忠孝橋（臺北市往新北市方向）並繼續沿臺一
    線上新北大道，原告在忠孝橋即發現側邊違規白牌機車（下
    稱系爭機車）騎乘於汽車道上，系爭機車繼續行駛至新北大
    道上，在經過「五公五路」交流道後並未下交流道，原告為
    維護道路交通安全，遂即將系爭車輛打雙黃燈，提醒後方車
    輛並示警系爭機車騎士駛離新北大道，全程都有使用雙黃燈
    絕無任意迫使之意圖。
　㈡聲明：原處分一、二均撤銷。
四、被告答辯及聲明：
　㈠答辯要旨：
　　經重新檢視舉發機關所提供違規採證影像，影片開始時間20
    21/11/22 20：55：44可見該違規路段為同向二線道，系爭
    機車行駛於外側車道，於影片時間20：55：47系爭車輛出現
    於畫面左側（警示燈亮啟），並行駛於內側車道，於20：55
    ：49～20：56：06系爭車輛超越系爭機車，並跨越車道線行
    駛，第1次以迫近方式迫使他車讓道，於影片時間20：56：1
    4～20：56：21系爭車輛再度超越系爭機車，並跨越車道線行
    駛，第2次以迫近方式迫使他車讓道，於影片時間20：56：3
    3影片結束。本件系爭車輛行駛期間任意跨越兩條車道行駛
    ，前方又無其他車輛，明顯是以迫近之方式迫使檢舉人讓道
    ，此舉以危險方式在道路上駕駛車輛之行為，該行駛行為易
    生事故，使他人陷入受傷之虞。原告固主張當時係因系爭機
    車騎乘於汽車道上，為維護道路交通安全等語，惟縱因系爭
    機車誤行駛車道時，仍應保持安全間距，或通報主管機關，
    非以迫近之方式迫使他車讓道。是原告之前揭陳詞，無從解
    免其違規之責。
　㈡聲明：駁回原告之訴。　
五、本院之判斷：　　　　
  ㈠應適用之法令：道交條例第45條第1項第12款、第63條第1項
    、第43條第1項第3款、第4項、第24條第1項第3款（如附錄
    ）。
  ㈡如爭訟概要欄所載之事實，除後述之爭點外，其餘為兩造所
    不爭執，並有舉發通知單一、二（見本院卷第53、47頁）、
    汽車車籍資料（見本院卷第89頁）、原處分一、二（見本院
    卷第19、83、21、79頁）及送達證書（見本院卷第81、85、
    123頁）在卷可稽，堪以認定。
  ㈢經查，本院勘驗本件採證影片，勘驗內容如下：
　  ⒈檔案名稱：CN0000000
　　  ⑴20:54:27：系爭機車行駛於內側車道；
　　  ⑵20:54:29：系爭車輛出現於系爭機車右前方外側車道，
        車頭向左偏；
　　  ⑶20:54:30：系爭車輛自外側車道往內側車道方向行駛，
        跨越兩車道中間，與系爭機車距離相當近；
　　  ⑷20:54:31：系爭車輛打右側方向燈自內側車道往外側車
        道方向行駛，跨越兩車道中間；
　　  ⑸20:54:33：系爭車輛變換至外側車道後駛離；
　　⒉檔案名稱：CN0000000
　　  ⑴20:55:44：系爭機車行駛於外側車道；
　　  ⑵20:55:46：系爭車輛出現於系爭機車左前方內側車道；
　　  ⑶20:55:48：系爭車輛自內側車道往外側車道方向行駛，
        跨越兩車道中間，未使用方向燈，閃爍雙黃燈，與系爭
        機車距離極近；
　　  ⑷20:55:50-20:56:06：系爭車輛行駛於系爭機車前方外側
        車道與內側車道中間，閃爍雙黃燈；
　　  ⑸20:56:08：系爭機車自右方超越系爭車輛；
　　  ⑹20:56:10：系爭機車超越系爭車輛，行駛於外側車道；
　　  ⑺20:56:12：系爭車輛復出現於系爭機車左前方之內側車
        道；
  　　⑻20:56:15：系爭車輛自內側車道往外側車道方向行駛，
        跨越兩車道中間，未使用方向燈，閃爍雙黃燈，與系爭
        機車距離極近；
　  　⑼20:56:16-20:56:21：系爭車輛行駛於系爭機車前方外側
        車道與內側車道中間，閃爍雙黃燈；
　  　⑽20:56:23：系爭車輛向左變換至內側車道，未使用方向
        燈，閃爍雙黃燈；
　　  ⑾20:56:30：系爭機車自右側超越系爭車輛；
　　有本院勘驗內容及影片截圖附卷可佐（見本院卷第97至111
    頁），且函請兩造就上開勘驗內容及影片截圖表示意見（見
    本院卷第113至119頁）。依上開勘驗內容及影片截圖，可徵
    當時系爭車輛行駛時不僅一再跨越兩車道行駛於系爭機車前
    方，更與系爭機車距離極近，逼使系爭機車讓道行駛等情，
    足認原告有「任意跨越兩條車道行駛」及「任意以迫近迫使
    他車讓道、任意迫近迫使他車讓道（處車主）」之違規行為
    。　　
　㈣原告雖主張系爭機車違規行駛於汽車道上，遂即將系爭車輛
    打雙黃燈，提醒後方車輛並示警系爭機車騎士駛離云云。惟
    縱使系爭機車違規行駛於汽車道上，原告開啟雙黃燈示警後
    ，當無須駕駛系爭車輛持續跨越兩車道行駛於系爭機車前方
    ，且逼近系爭機車迫使讓道，此不僅造成系爭機車行駛時閃
    避之風險，若稍有不慎即極可能釀成嚴重交通事故，原告顯
    然罔顧其他車輛之路權與行車安全，所為即有不該，違規事
    實明確。又原告身為合法考照之駕駛人，對於道交條例第43
    條第1項禁止危險駕駛與逼車之規定亦應熟悉，卻仍擅為上
    開違規，顯有違規之故意。是原告前開主張，自難採信。
　㈤按一行為違反數個行政法上義務規定而應處罰鍰者，依法定
    罰鍰額最高之規定裁處。但裁處之額度，不得低於各該規定
    之罰鍰最低額，行政罰法第24條第1項定有明文，上開規定
    已就一個行為同時該當數行政罰構成要件之想像競合違章，
    確立一行為不二罰原則。本件原告有「任意跨越兩條車道行
    駛」及「任意以迫近迫使他車讓道」之違規行為，係以一行
    為而違反二個行政法上義務之規定（道交條例第45條第1項
    第12款、第43條第1項第3款、第4項），揆諸前揭行政罰法
    第24條第1項規定，應依法定罰鍰額最高之規定即道交條例
    第43條第1項第3款、第4項、第63條第1項第3款裁處，因從
    一重處罰已足以達成行政目的，不得重複依道交條例第45條
    第1項第12款、第63條第1項第1款規定裁處罰鍰並記違規點
    數。是被告以原處分二裁罰原告，洵屬有據，惟以原處分一
    裁罰原告，於法不合。
　㈥末按本件違規行為時點之違反道路交通管理事件統一裁罰基
    準表記載，汽車駕駛人任意以迫近、驟然變換車道或其他不
    當方式，迫使他車讓道，於期限內繳納或到案聽候裁決者，
    應處罰鍰18,000元，記違規點數3點，並應接受道路安全講
    習。核此規定，係基於母法之授權而為訂定，且就違反道路
    交通管理事件統一裁罰基準及處理細則附件所示統一裁罰基
    準表中有關道交條例第43條第1項第3款裁罰基準內容，並未
    牴觸母法，被告自得依此基準而為裁罰。
　㈦本件判決基礎已臻明確，兩造其餘攻擊、防禦方法及訴訟資
    料經本院審酌後，核與判決結果不生影響，無一一論述之必
    要，併此敘明。
六、結論：
　　原處分一有所違誤，原告訴請撤銷為有理由，應予准許，其
    餘部分則無違誤，原告訴請撤銷為無理由，應予駁回。至本
    件第一審裁判費為300元，應由被告負擔二分之一，其餘由
    原告負擔，因原告已預納裁判費，爰確定第一審訴訟費用額
    如主文第3、4項所示。
中　　華　　民　　國　　111 　年　　6 　　月　　16　　日
　　　　　　　　　行政訴訟庭　法　官　邱士賓
上為正本係照原本作成。
如不服本判決，應於送達後20日內，向本院提出上訴狀並表明上
訴理由（原判決所違背之法令及其具體內容或依訴訟資料可認為
原判決有違背法令之具體事實)，其未載明上訴理由者，應於提
出上訴後 20 日內向本院補提理由書（上訴狀及上訴理由書均須
按他造人數附繕本，如未按期補提上訴理由書，則逕予駁回上訴
），並應繳納上訴裁判費新臺幣 750 元。
中　　華　　民　　國　　111 　年　　6 　　月　　16　　日
                              書記官  李  欣

附錄（參考法條）：
⒈道交條例第45條第1項第12款
  汽車駕駛人，爭道行駛有下列情形之一者，處新臺幣600元以
  上1,800元以下罰鍰：
　十二、任意駛出邊線，或任意跨越兩條車道行駛
⒉道交條例第63條第1項
　汽車駕駛人有下列各款所列條款之一者，除依原條款處罰鍰外
  ，並予記點：
  一、有第33條第1項、第2項、第38條第1項、第40條、第45條
      、第47條第1款至第3款、第48條、第49條或第60條第2項
      第1款、第2款情形之一者，各記違規點數1點。
  二、有第29條第1項第1款至第4款、第29條之2第1項、第2項、
      第4項、第30條第1項第1款、第2款情形之一者，各記違規
      點數2點。
  三、有第43條、第53條或第53條之一情形之一者，各記違規點
      數3點。　　
⒊道交條例第43條第1項第3款、第4項
  汽車駕駛人，駕駛汽車有下列情形之一者，處新臺幣6,000元
  以上24,000元以下罰鍰，並當場禁止其駕駛：
　三、任意以迫近、驟然變換車道或其他不當方式，迫使他車讓
      道。
　汽車駕駛人有第1項或前項行為者，並吊扣該汽車牌照6個月；
  經受吊扣牌照之汽車再次提供為違反第1項第1款、第3款、第4
  款或前項行為者，沒入該汽車。
⒋道交條例第24條第1項第3款
  汽車駕駛人，有下列情形之一者，應接受道路交通安全講習：
  三、有第43條規定之情形。

訴訟費用計算書
項　　　　目　　　　　　　金　額（新臺幣）　　備　註
第一審裁判費　　　　　　　　300元
合        計　　　　　　　　300元